臺灣基隆地方法院基隆簡易庭小額民事判決
111年度基小字第1852號
原      告  新光產物保險股份有限公司

法定代理人  吳昕紘  
訴訟代理人  郭川珽  
被      告  陳葉樹  


上列當事人間損害賠償事件，本院於民國111年9月7日辯論終結
，判決如下：
    主      文
被告應給付原告新臺幣伍萬伍仟壹佰捌拾參元，及自民國一百一
十一年八月二十六日起至清償日止，按週年利率百分之五計算之
利息。
原告其餘之訴駁回。
訴訟費用新臺幣壹仟元，其中新臺幣捌佰伍拾捌元由被告負擔，
餘由原告負擔。
本判決第一項得假執行。但被告如以新臺幣伍萬伍仟壹佰捌拾參
元為原告預供擔保，得免為假執行。
    事實及理由
一、本件被告經合法通知，未於言詞辯論期日到場，核無民事訴
    訟法第386條各款所列情形，爰依民事訴訟法第436條第2項
    、第385條第1項前段之規定，准原告之聲請，由其一造辯論
    而為判決。
二、原告主張：　　
　　被告於民國111年3月30日，駕駛2307-KD號車輛，途經基隆
    市○○區○○路0號前，疏未注意車前狀況，以致撞損訴外人周
    龍田所有並由其本人駕駛之BKV-7387號自用小客車（下稱系
    爭車輛）。因系爭車輛已經訴外人周龍田向原告投保車體損
    失險，上開保險事故發生在保險期間，原告遂依保險契約之
    約定，給付系爭車輛必要修復費用總計新臺幣（下同）64,3
    53元（工資：7,525元；塗裝：7,125元；零件：49,703元）
    ，並依法取得代位求償之權。為此，爰依侵權行為以及保險
    代位之法律關係，提起本件損害賠償之訴，並聲明：被告應
    給付原告64,353元，及自起訴狀繕本送達之翌日起至清償日
    止，按週年利率5%計算之利息。
三、被告答辯：
　　被告經本院合法通知，未於言詞辯論期日到場，亦未提出書
    狀為任何聲明及陳述。
四、本院判斷：
  ㈠查被告於111年3月30日上午8時2分左右，駕駛2307-KD號自用
    小客車沿基隆市深溪路往微笑台北方向行駛，途經深溪路8
    號附近，疏未注意車前狀況，以致追撞訴外人周龍田駕駛之
    系爭車輛，系爭車輛因此受有車體損害，而系爭車輛乃訴外
    人周龍田所有等事實，業據原告提出系爭車輛行車執照、基
    隆市警察局道路交通事故當事人登記聯單等件為證，並經本
    院職權查詢確認公路監理電子閘門紀錄暨向基隆市警察局第
    二分局函調事故資料查明屬實，有公路監理電子閘門查詢紙
    本、基隆市警察局第二分局111年8月18日基警二分偵字第11
    10212761號函暨A3類道路交通事故調查報告表、現場蒐證照
    片等件在卷足考；兼之被告經本院合法通知，既未到庭爭執
    ，亦未提出書狀表明證據或有利於己之答辯以供審酌，本院
    綜合上開證據調查結果，自堪信「被告駕駛車輛疏未注意車
    前狀況」，即為上揭交通事故之肇事原因。
  ㈡按「汽車行駛時，駕駛人應注意車前狀況及兩車並行之間隔
    ，並隨時採取必要之安全措施，不得在道路上蛇行，或以其
    他危險方式駕車。」道路交通安全規則第94條第3項訂有明
    文。又上開規定旨在保障公眾行車安全，核屬保護他人之法
    律，倘有違反，即應推定為有過失（民法第184條第2項規定
    參照）。本件被告於旨揭時、地，駕駛車輛疏未注意車前狀
    況，以致由後追撞同向行駛在前之系爭車輛，則被告自係明
    確違反道路交通安全規則之相關規定，其有過失甚明；且被
    告於旨揭時、地，違反交通法規以致系爭車輛受有車體損害
    （下稱系爭車損），則被告之過失行為與系爭車損間，自有
    相當因果關係存在。第按因故意或過失，不法侵害他人之權
    利者，負損害賠償責任；汽車、機車或其他非依軌道行駛之
    動力車輛，在使用中加損害於他人者，駕駛人應賠償因此所
    生之損害，民法第184條第1項前段、第191條之2前段亦有明
    定；本件被告既有過失，其過失行為與系爭車損復有相當因
    果關係，則被告自應依法對訴外人周龍田即系爭車輛之所有
    人負損害賠償之責。
  ㈢按損害賠償祇應填補被害人實際損害，保險人代位被害人請
    求損害賠償時，依保險法第53條第1項規定，如其損害額超
    過或等於保險人已給付之賠償金額，固得就其賠償之範圍，
    代位請求賠償，如其損害額小於保險人已給付之賠償金額，
    則保險人所得代位請求者，即祇以該損害額為限（最高法院
    65年台上字第2908號判例意旨、83年度台上字第806號判決
    意旨參照）。蓋保險給付請求權之發生，係以保險契約為其
    基礎；至保險人於給付保險金以後，雖得代位行使被保險人
    對於第三人之請求權，然此實係基於保險法第53條第1項之
    規定，是其二者之賠償範圍，本非必然一致，苟被保險人對
    於第三人之請求權有一定限額者，就令保險人給付之賠償金
    額已經超過此項限額，然因保險人係依保險法第53條第1項
    規定，依債權移轉之法律關係對第三人主張權利，核其所得
    請求之範圍，自仍以被保險人原得對第三人請求之額度為限
    。又物之所有人依民法第196條規定請求物被毀損所減少之
    價額，固得以修復費用為估定之標準，惟以必要者為限，即
    修理材料以新品換舊品，應予折舊（最高法院77年第9次民
    事庭會議決議參照）。本件原告主張訴外人周龍田業向原告
    投保車體損失險，系爭車禍即保險事故發生在保險期間，原
    告遂依保險契約之約定，給付系爭車輛必要修復費用合計64
    ,353元（工資：7,525元；塗裝：7,125元；零件：49,703元
    ）等情，業據提出與其主張相符之九和汽車股份有限公司台
    北分公司八堵服務廠估價單、電子發票證明聯等件為據，經
    核無訛；因原告曾當庭表明其就零件計扣折舊無意見、此部
    分請本院依規定予以核算等語（見本院111年9月7日言詞辯
    論筆錄），故可認原告主張之訴外人周龍田損害額，應扣減
    折舊方屬合理。本院參酌系爭車輛行車執照之記載，僅知系
    爭車輛乃110年10月出廠，而不知其確切之出廠日期，故推
    定系爭車輛為110年10月15日出廠，是自110年10月15日起，
    至系爭車禍發生日即111年3月30日止，系爭車輛之使用時間
    為5個月又16日。再參考行政院公布之固定資產耐用年數表
    ，其他業用客車耐用年數為五年（財政部106年2月3日台財
    稅字第10604512060號函附之固定資產耐用年數表參看），
    依定率遞減法計算，系爭車輛之零件部分，每年折舊千分之
    三六九，是依營利事業所得稅查核準則第95條第6款、第8款
    ：「固定資產提列折舊採用定率遞減法者，以一年為計算單
    位，其使用期間未滿一年者，按實際使用之月數相當於全年
    之比例計算之，不滿一月者，以月計」之方法核算，系爭車
    輛「零件」經折舊後之殘值為40,533元【計算式：49,703元
    －49,703元×0.369×6/12＝40,533元，元以下四捨五入】。從
    而，倘以系爭車輛「零件」經折舊後之殘值40,533元，加上
    不應計列折舊之工資7,525元、塗裝7,125元，堪認訴外人周
    龍田因系爭車損所受之財產損害，合計應為55,183元【計算
    式：40,533元＋7,525元＋7,125元＝55,183元】。準此，訴外
    人周龍田所得對被告請求賠償之範圍，自係以55,183元之金
    額為限；又原告雖已依保險契約對訴外人周龍田給付64,353
    元，然原告既依保險法第53條規定，本於債權移轉之法律關
    係對被告主張權利，則原告所得請求之範圍，自亦以訴外人
    周龍田本得對被告請求之額度即55,183元為限。
五、從而，原告基於侵權行為及保險代位求償之法律關係，請求
    被告給付55,183元，及自起訴狀繕本送達翌日即111年8月26
    日起至清償日止，按週年利率5%計算之利息，為有理由，應
    予准許；至逾上開金額之請求，於法無據，為無理由，應予
    駁回。
六、本件第一審裁判費為1,000元，此外核無其他訴訟費用之支
    出，是本件訴訟費用額確定為1,000元，爰依職權確定前開
    訴訟費用由兩造按其勝敗比例負擔。
七、本判決係適用小額訴訟程序所為被告敗訴之判決，依民事訴
    訟法第436條之20之規定，應依職權宣告假執行，爰依職權
    宣告之，併酌情宣告被告預供相當之擔保金額後，得免為假
    執行。
中　　華　　民　　國　　111 　年　　9 　　月　　7 　　日
                  基隆簡易庭法  官   王慧惠
以上正本係照原本作成。　　　　　　　　　   
對於本件判決如有不服，應於收受送達後20日內向本院提出上訴
書狀，上訴於本院合議庭，並按他造當事人之人數附具繕本。
當事人之上訴，非以判決違背法令為理由不得為之，上訴狀應記
載上訴理由，表明下列各款事項：
㈠原判決所違背之法令及其具體內容。
㈡依訴訟資料可認為原判決有違背法令之具體事實。
如委任律師提起上訴者，應一併繳納上訴審裁判費。
中　　華　　民　　國　　111 　年　　9 　　月　　7 　　日
                            書記官   姚安儒